【裁判字號】    98,消債更,530
【裁判日期】    980527
【裁判案由】    聲請更生程序
【裁判全文】
臺灣高雄地方法院民事裁定           98年度消債更字第530號
聲  請  人
即債 務 人  甲○○
代  理  人  王家鈺律師
上當事人因消費者債務清理事件聲請更生，本院裁定如下：
    主  文
聲請駁回。
聲請費用新臺幣壹仟元由聲請人負擔。
    理  由
一、聲請意旨略以：聲請人即債務人甲○○前向附表所示各金融
    機構辦理消費貸款，迄今積欠債務合計新臺幣（下同）188
    萬7,578 元。於本件聲請更生前，經向最大債權銀行即國泰
    世華銀行申請前置協商，未能達成可行之協商方案。惟聲請
    人並無恆產，近2 年工作亦非穩定，目前在統一速達股份有
    限公司（下稱統一速達公司）任職，收入有限。且為避債，
    將戶籍遷入上開住址，但實際係租屋居住，每月房屋租金
    7,000 元，另前辦理助學貸款，每月須償還2,400 元，加計
    其他日常生活必要消費，每月支出合計2 萬4,752 元，已不
    能清償債務，爰聲請准予更生等語。
二、按「債務人不能清償債務或有不能清償之虞者，得依本條例
    所定更生或清算程序，清理其債務」，消費者債務清理條例
    第3 條定有明文。衡以消費者與金融機構間債之關係之發生
    ，係依契約自由原則及相互間之信賴為基礎，此為社會經濟
    活動得以維繫及發展之重要支柱，債務人經濟窘迫，固不應
    任其自生自滅，債權人一方之利益，仍不能因之摒棄不顧。
    是債務人於協商程序中，自應本於個人財產及收支狀況，依
    最大誠信原則，商討解決方案。如終究不能成立協商，於聲
    請更生或清算時，法院審酌上開條文所謂「不能清償或有不
    能清償之虞」，自宜綜衡債務人全部收支、信用及財產狀況
    ，評估是否因負擔債務，而不能維持最基本之生活條件；所
    陳報之各項花費，是否確屬必要性之支出；如曾有協商方案
    ，其條件是否已無法兼顧個人生活之基本要求等情，為其判
    斷之準據。
三、聲請人積欠如附表所示各金融機構合計188 萬7,578 元之債
    務，經依前置協商程序，向最大債權銀行提出債權人清冊，
    並以書面表明共同協商之意旨，惟不能達成協議一節，有聲
    請人之財產及收支狀況說明書、債權人清冊、前置協商不成
    立通知書等件在卷可稽，堪認上情屬實。聲請人據以聲請更
    生，本院自應綜合聲請人目前全部收支及財產狀況，評估是
    否有「不能清償或不能清償之虞」之情。經查：
（一）聲請人陳報目前任職統一速達公司，以機車代步，名下無
      其他財產一情，有聲請人勞工保險被保險人資料表、健保
      局投保資料、財政部臺灣省南區國稅局財產歸屬資料清單
      及薪資單附卷可供佐證（卷第11-12 、46、57-60 頁）。
      依任職統一速達公司後即97年8 月至98年1 月之薪資單所
      示，每月薪資所得分為3 萬4,310 元、3 萬9,500 元、4
      萬2,906 元、3 萬8,397 元、4 萬0,202 元、4 萬1,092
      元，平均每月所得約為3 萬9,401 元。聲請人既自97年8
      月起即已從事現職，則自應以該平均所得作為核算其償債
      能力之基礎。
（二）關於支出部分，聲請人陳稱現在戶籍係為避債而遷入母親
      友人住處，且央請朋友顏鈴文代為出面承租，實際住處為
      高雄市○○區○○街之住址，每月租金7,000 元一情，業
      據提出房屋租賃契約書、租屋證明及房屋收款明細附卷可
      參（卷第17-18 、72頁）。核該房屋係公寓式5 樓住宅，
      僅聲請人一人居住，並非相當，此部分支出尚難採認。又
      聲請人主張前辦理助學貸款，目前每月應償還2,400 元之
      部分，業據提出臺灣銀行就學貸款還款通知書在卷可查（
      卷第23頁），應認係必要支出。至於聲請人個人日常生活
      基本消費部分，本院審酌聲請人負債之現況，基於社會經
      濟活動之互賴及誠信，該日常生活所需費用，自應節制開
      支，不得有超越一般人最低生活標準之享受，否則反失衡
      平。例如其中2 筆保險費支出，具有理財投資之性質，且
      其中有97年1 月即聲請人陳稱工作不穩，入不敷出之時期
      所購買之人壽保險，自難認全為必要支出。本院參酌內政
      部社會司所公告歷年最低生活費一覽表，98年度高雄市最
      低生活費標準每人每月為1 萬1,309 元，是聲請人每月最
      低生活費除有特殊情形並有證據證明者外，自宜以此為度
      。從而上開聲請人陳報之日常生活必要費用至多僅得於此
      金額之範圍內，始得認係必要支出。
（三）綜上所述，聲請人名下固無恆產，惟依其上開每月平均薪
      資收入約3 萬9,401 元為核算基礎，扣除個人日常生活所
      需之必要費用1 萬1,309 元、助學貸款2,400 元後，尚有
      餘額2 萬5,692 元可供運用【計算式：00000 －00000 －
      0000＝25692 】。即使再扣除上開所陳報之房屋租金
      7,000 元，亦尚有1 萬8,692 元之償債空間。惟其於聲請
      更生前，向國泰世華銀行申請前置協商時，卻不同意180
      期、每月8,277 元之還款方案，並表明無法負擔每月超過
      6,000 元以上之還款金額，此有國泰世華銀行98年2 月18
      日陳報狀及檢附之更生清算計算表、審件狀態表、客戶聯
      絡狀況報告等附卷足據（卷第76-89 頁），足見聲請人尚
      乏積極協商誠意。據此，聲請人既非不能清償或有不能清
      償之虞，其具狀聲請本院准予更生，即屬無據，應予駁回
      。
四、據上論結，應依消費者債務清理條例第11條第1 項、第8 條
    前段，裁定如主文。
中    華    民    國    98    年    5     月    27    日
                  民事第三庭  法  官  李嘉益
以上正本證明與原本無異。
如不服本裁定，應於送達10日內向本院提出抗告狀，並繳納裁判
費新台幣1,000元。
中    華    民    國    98    年    6     月    1     日
                              書記官  陳瓊芳
附表：
┌──┬────────┬────────┬───────┐
│編號│債權人          │金額（新臺幣）  │  種     類   │
├──┼────────┼────────┼───────┤
│ 一 │臺灣銀行        │24萬3,000元     │信用貸款(學貸)│
├──┼────────┼────────┼───────┤
│ 二 │臺北富邦銀行    │9萬8,484元      │信用卡        │
├──┼────────┼────────┼───────┤
│ 三 │國泰世華銀行    │36萬3,702元     │信用卡、信貸  │
├──┼────────┼────────┼───────┤
│ 四 │兆豐國際商業銀行│10萬7,028元     │信用卡        │
├──┼────────┼────────┼───────┤
│ 五 │臺灣新光商業銀行│20萬1,808元     │信用卡        │
├──┼────────┼────────┼───────┤
│ 六 │萬泰銀行        │23萬3,000元     │信用貸款      │
├──┼────────┼────────┼───────┤
│ 七 │台新銀行        │28萬1,000元     │信用貸款      │
├──┼────────┼────────┼───────┤
│ 八 │中國信託銀行    │35萬9,556元     │信貸、信用卡  │
├──┴────────┼────────┼───────┤
│ 合       計          │188萬7,578元    │              │
└───────────┴────────┴───────┘


司法院資訊處製作；財團法人民間司法改革基金會備份。
